【裁判字號】    99,台上,6192
【裁判日期】    991007
【裁判案由】    偽造文書
【裁判全文】
最高法院刑事判決            九十九年度台上字第六一九二號
上  訴  人  甲○○
上列上訴人因偽造文書案件，不服台灣高等法院台中分院中華民
國九十八年二月二十五日第二審判決（九十七年度上訴字第三一
六五號，起訴案號：台灣南投地方法院檢察署九十六年度偵字第
五三二０號），提起上訴，本院判決如下：
    主  文
上訴駁回。
    理  由
按刑事訴訟法第三百七十七條規定，上訴於第三審法院，非以判
決違背法令為理由，不得為之。是提起第三審上訴，應以原判決
違背法令為理由，係屬法定要件。如果上訴理由書狀並未依據卷
內訴訟資料，具體指摘原判決不適用何種法則或如何適用不當，
或所指摘原判決違法情事，顯與法律規定得為第三審上訴理由之
違法情形不相適合時，均應認其上訴為違背法律上之程式，予以
駁回。本件上訴人甲○○上訴意旨略稱：(一)上訴人自民國九十二
年十一月十八日起至九十三年九月十二日止所犯八件偽造公文書
犯行，與本件犯行均係基於概括犯意所為，應論以連續犯。而上
訴人上開八件偽造公文書犯行業經台灣桃園地方法院九十六年度
簡字第九一號判決（下稱前案確定判決）判處罪刑確定，本件為
該確定判決之既判力所及，依法應為免訴判決，原判決仍論處上
訴人偽造公文書罪刑，判決自屬違背法令。(二)上訴人於本件偵查
中曾自白於九十四年起至九十五年四月九日為本件犯行止，與其
兄陳瑞章（另由檢察官偵辦中）亦有共犯八次偽造公文書行為，
並與前案確定判決八次犯行均係基於概括犯意為之，應論以連續
犯一罪。雖檢察官未將上訴人自白之八次犯罪全部起訴，然基於
審判不可分，仍屬法院審理範圍。原審未詳加調查，逕認上訴人
於九十三年九月十二日（即前案確定判決最後一次犯罪時間）後
停止犯罪逾一年六月，始另行起意為本件犯行，有應於審判期日
調查之證據而未予調查之違法云云。
惟查原判決依法引用第一審判決書記載之事實、證據及理由，即
依憑上訴人於警詢、偵查中及第一審之自白，共犯范兆仁（經檢
察官另行起訴）於警詢、偵查中之供述，入出國及移民署國境事
務大隊鑑識調查隊鑑識報告、偽造之入境查驗戳記護照影本、扣
押物品清單等證據，資以認定上訴人有第一審判決事實欄所記載
之犯罪事實。因而維持第一審論處上訴人共同偽造公文書，足以
生損害於公眾及他人罪刑（處有期徒刑一年，減為有期徒刑六月
），駁回上訴人在第二審之上訴，已詳述其所依憑之證據及認定
之理由。對於上訴人辯稱：本件與前案確定判決之犯罪事實有連
續犯裁判上一罪關係，為該確定判決效力所及，應諭知免訴云云
。經綜合調查證據之結果，認不足採，已在判決內詳予指駁，並
說明其證據取捨及判斷之理由。原判決所為論述，核與卷證資料
相符，從形式上觀察，並無足以影響判決結果之違背法令之情形
。按認事採證、證據之取捨及證據證明力之判斷，俱屬事實審法
院之職權，苟無違背證據法則，自不能指為違法。又修正前刑法
第五十六條所規定連續犯之數個犯罪行為，須係基於概括之犯意
，即其數個同種或類似之行為，須係概括的有所預見，而為反覆
實行之決意；如分別起意，雖所犯罪名相同，亦不成立連續犯。
原判決說明：上訴人前案確定判決認定犯罪事實之犯罪時間，係
自九十二年十一月十八日至九十三年九月十二日，本件犯罪時間
係在九十五年四月間，距前案確定判決第一次犯罪時間相隔二年
四月之久，與最後犯罪時間亦有一年六月以上，難認上訴人為前
案確定判決犯行之初，即有概括預見在最後犯罪時間即九十三年
九月十二日後，會中止一年六月，再為本件犯行。且依上訴人於
原審供稱：我哥哥陳瑞章於用印前自中國大陸地區將偽造印文之
章戳郵寄給我，我蓋完即丟棄云云，益見上訴人本件犯行係另行
起意為之，自與修正前刑法第五十六條連續犯要件不符，第一審
對上訴人論罪科刑並無違誤等語（見原判決理由三），經核並無
不合，亦無上訴意旨(一)所指之違法。又刑事訴訟法所稱依法應於
審判期日調查之證據，係指與待證事實有重要關係，在客觀上顯
有調查可能性及必要性之證據而言，故其範圍並非漫無限制，必
其證據並非不能調查，且與判斷待證事實之有無，具有關聯性，
得據以推翻原判決所確認之事實，而為不同之認定。若屬於不能
調查之證據，自屬欠缺調查之可能性及必要性，原審未依職權為
無益之調查，並無違法之可言。本件上訴人雖於偵查中自白從九
十四年開始至本件犯行止共有八次偽造公文書犯行（見偵字第三
二八七號卷第一八頁）。然上訴人並未具體供出各次之犯罪事實
，檢察官亦僅起訴上訴人本件犯行，且上訴人於第一審及原審均
未供稱除本件之外另有七件偽造公文書行為，及至原審審判期日
經審判長訊問「尚有何證據請求調查？」亦答稱：「沒有」（見
原審卷第六一頁）。足見上訴人此部分自白，要屬無法證明，亦
不足以推翻原判決認定上訴人自前案確定判決最後犯罪時間即九
十三年九月十二日，迄本件犯罪時間相距一年六月之事實。原審
未為無益之調查，核無上訴意旨(二)所指應於審判期日調查之證據
而未予調查之違法。上訴意旨對於原判決究竟如何違背法令，並
未依卷內訴訟資料為具體之指摘，或徒憑己意，就屬原審採證認
事職權之適法行使，及原判決已經說明之事項，任意指摘為違法
，核與法律規定得為第三審上訴理由之違法情形，均不相適合，
應認其上訴違背法律上之程式，予以駁回。
據上論結，應依刑事訴訟法第三百九十五條前段，判決如主文。
中    華    民    國  九十九  年    十    月    七    日
                      最高法院刑事第十二庭
                          審判長法官  黃  一  鑫
                                法官  張  春  福
                                法官  林  勤  純
                                法官  陳  國  文
                                法官  宋  明  中
本件正本證明與原本無異
                                      書  記  官
中    華    民    國  九十九  年    十    月   十二   日
                                                      K

司法院資訊處製作；財團法人民間司法改革基金會備份。
